臺灣桃園地方法院民事判決
110年度訴字第2047號
原      告  高俊賢  

訴訟代理人  李金澤律師
被      告  吳瑀紅  
上列當事人間請求排除侵害事件，本院於民國111年4月19日言詞
辯論終結，判決如下：
    主  文
被告應將門牌號碼：桃園市○○區○○街○○○巷○號建物屋頂如附圖Ａ
、Ｂ所示增建物拆除，並將該部分屋頂平台騰空返還予原告及其
他共有人。
訴訟費用由被告負擔。
本判決原告勝訴部分於原告以新臺幣參拾參萬參仟元供擔保後，
得假執行。但被告如以新臺幣壹佰萬元為原告預供擔保後，得免
為假執行。
    事實及理由
一、本件原告主張：
（一）門牌號碼：桃園市○○區○○街00巷0號6樓房屋為原告及其配
      偶即訴外人甘素貞所共有，被告則為門牌號碼：桃園市○○
      區○○街00巷0號7樓房屋所有權人，兩造居住之桃園市○○區
      ○○街00巷0號公寓（下稱系爭公寓）頂樓平台為全體住戶
      所共有，並未約定由何人專用，然被告在系爭公寓頂樓設
      有如附圖所示之增建物，並出租與他人。原告得依民法第
      767條第1項前段、第821條規定，請求原告拆除該增建物
      ，並將該部分屋頂平台騰空返還與原告及其他共有人等語
      。
（二）並聲明：⑴如主文第1項所示；⑵願供擔保請准宣告假執行
      。
二、被告則以：
（一）系爭公寓所在大景小城社區於79年間開始建造，於82年初
      取得使用執照後，陸續有人搬進來，如果有人買7樓，建
      商就會介紹廠商幫他蓋8樓，幾乎買7樓的都有蓋8樓。被
      告係向他人買受門牌號碼：桃園市○○區○○街00巷0號7樓房
      屋及屋頂增建物，前屋主跟被告說他有多給建商新臺幣（
      下同）100萬元，建商就以RC在頂樓加蓋，且區分所有權
      人大會也有通過頂樓平台管理費收的也跟別人一樣等語，
      以資抗辯。
（二）並答辯聲明：⑴原告之訴及假執行之聲請均駁回；⑵如受不
      利判決，願供擔保請准宣告免予假執行。
三、所有人對於無權占有或侵奪其所有物者，得請求返還之。對
    於妨害其所有權者，得請求除去之。有妨害其所有權之虞者
    ，得請求防止之。各共有人對於第三人，得就共有物之全部
    為本於所有權之請求。但回復共有物之請求，僅得為共有人
    全體之利益為之。稱區分所有建築物者，謂數人區分一建築
    物而各專有其一部，就專有部分有單獨所有權，並就該建築
    物及其附屬物之共同部分共有之建築物。前項專有部分，指
    區分所有建築物在構造上及使用上可獨立，且得單獨為所有
    權之標的者。共有部分，指區分所有建築物專有部分以外之
    其他部分及不屬於專有部分之附屬物。專有部分得經其所有
    人之同意，依規約之約定供區分所有建築物之所有人共同使
    用；共有部分除法律另有規定外，得經規約之約定供區分所
    有建築物之特定所有人使用。區分所有人就區分所有建築物
    共有部分及基地之應有部分，依其專有部分面積與專有部分
    總面積之比例定之。但另有約定者，從其約定。民法第767
    條第1項、第821條、第799條第1項至第4項定有明文。另依
    公寓大廈管理條例第3條第5款，約定專用部分指公寓大廈共
    用部分經約定供特定區分所有權人使用者。又大景小城社區
    規約第2條第2項規定：「本公寓大廈法定空地、頂樓平台為
    共用部分，應供全體區分所有權人及住戶共同使用，非經規
    約或區分所有權人會議之決議，不得約定為約定專用部分。
    」（見本院卷第177頁）
四、得心證之理由：
（一）本件原告主張：門牌號碼：桃園市○○區○○街00巷0號6樓房
      屋為原告及其配偶甘素貞所共有，被告則為門牌號碼：桃
      園市○○區○○街00巷0號7樓房屋所有權人，系爭公寓頂樓如
      附圖所示之增建物為被告所有等語，並提出使用執照圖說
      、土地登記謄本、建物登記謄本、照片及存證信函等件為
      證（見本院卷第5至11、23至27、53至56、63至75、151至
      171頁），並經本院現場勘驗，製有勘驗測量筆錄存卷為
      證（見本院卷第127至137頁），以及桃園市龜山地政事務
      所複丈並製作複丈成果圖（見本院卷第213頁），且為被
      告所不爭執，堪可採認。
（二）依前揭規定，系爭公寓頂樓屬於共有部分，為全體住戶所
      共有，被告以增建物占有並排除其他共有人之使用收益，
      原告作為共有人中之一人，自得主張民法第767條第1項、
      第821條規定的權利。接下來的問題是，被告是否就該頂
      樓平台有專用權，而得以對抗原告主張的物上請求權。
（三）對此，被告抗辯：系爭公寓頂樓增建物，是被告前手住戶
      多給建商100萬元，由建商所增建云云，但沒有證據，不
      能認定為事實。被告當庭講說是建商告訴被告的云云，然
      查：⑴從法律依據來說，依前引大景小城社區規約第2條第
      2項規定，要使系爭公寓頂樓平台成為約定專用部分，必
      須要有規約或區分所有權人會議之決議為依據，光是住戶
      跟建商說好，是沒有用的，就算被告的前手真的有多給建
      商100萬元去蓋頂樓增建物，也不會在頂樓平台成立約定
      專用權；⑵從事實認定來說，在被告證明「建商有這樣告
      訴被告」之前，「建商有這樣告訴被告」一事不關本院的
      事，對本件訴訟的證據評價與事實認定不生影響；⑶本院
      詢問被告有無要聲請傳喚建商到庭作證，被告稱：建商不
      願意到庭作證，因為建商也還住在社區，不想得罪社區所
      有住戶，被告不想得罪其他人，被告沒有要傳喚建商，他
      來不來沒有差等語（見本院卷第226頁），被告既然沒有
      要聲請傳喚建商到庭作證，本院就必須在建商沒有到庭作
      證的狀況下評價證據並認定事實，認定結果如上，就是沒
      有證據可以證明，被告所抗辯的這部分事實。
（四）大景小城社區規約及住戶管理公約當中，並沒有明文規定
      7樓住戶享有頂樓約定專用權（見本院卷第175至201頁）
      。該住戶管理公約第8條第1項雖經大景小城社區第24屆第
      一次區分所有權人會議決議修正為：「本社區住戶應負擔
      本中心（按：指該社區的管理服務中心）下列費用：（一
      ）經常管理費：每坪新台幣三十五元（包含全部樓層增建
      部份）」（見本院卷第197、205頁），但被告無從基於這
      項決議或修正後規定，取得系爭公寓頂樓的約定專用權，
      理由在於：⑴按其文義，這是管理費的規定，不是約定專
      用權的規定，它只有提到頂樓增建，對其佔用頂樓的依據
      未置一語；⑵約定專用權之設定，須經區分所有權人約定
      或以區分所有權人會議決議為之，未經約定或決議，即在
      頂樓平台擅自增建者，不會因為繳交管理費就當然取得約
      定專用權；⑶設定約定專用權的約定或決議，其性質屬法
      律行為，法律行為以其標的（內容）確定、可能、合法為
      一般生效要件，而大景小城社區住戶管理公約前開規定並
      沒有指出，什麼人就什麼部分享有什麼內容的約定專用權
      ，即使區分所有權人會議作這項決議的目的，就是要設定
      約定專用權，這項決議也不足以確定約定專用權的內容，
      從而會因為標的無法確定而無效。
（六）據此，被告在系爭公寓頂樓有增建物，是以增建物無權占
      有系爭公寓頂樓，又被告在系爭公寓頂樓並無約定專用權
      ，也沒有其他權利可以對抗原告主張的物上請求權，原告
      自得行使物上請求權，請求被告拆除增建物並返還系爭公
      寓頂樓與全體共有人。
五、綜上所述，原告依民法第767條第1項前段、第821條規定，
    請求被告將系爭公寓頂樓如附圖A、B所示增建物拆除，並將
    該部分屋頂平台騰空返還與原告及其他共有人，為有無理由
    ，應予准許。
六、本件事證已臻明確，兩造其餘主張及陳述，核於判決結果不
    生影響，爰不逐一論述，附此敘明。
七、兩造均陳明願供擔保，聲請宣告假執行及免為假執行，就原
    告勝訴部分核屬有據，爰酌定相當擔保金額分別准許之。
八、末按法院為終局判決時，應依職權為訴訟費用之裁判；又訴
    訟費用，由敗訴之當事人負擔。民事訴訟法第87條第1項、
    第78條定有明文。本件訴訟費用應由被告負擔，爰判決如主
    文第2項。
九、據上論結，本件原告之訴為有理由，依民事訴訟法第78條，
    判決如主文。
中　　華　　民　　國    111   年     4    月    29    日
                  民事第一庭  法  官  孫健智
正本係照原本作成。
如對本判決上訴，須於判決送達後二十日內向本院提出上訴狀。
如委任律師提起上訴者，應一併繳納上訴審裁判費。
中　　華　　民　　國　　111 　年　　5 　　月　　2 　　日
                             書記官  鄧竹君